臺灣高等法院民事裁定　　　　　　　　　 96年度抗字第632號
抗　告　人　陸藝企業有限公司
法定代理人　甲○○
抗　告　人　乙○○
　　　　　　丙○○
上列抗告人因彰化商業銀行股份有限公司與丙○○等間清償債務
強制執行事件聲明異議， 對於中華民國95年8月16日臺灣士林地
方法院95年度執字第4267號裁定提起抗告，本院裁定如下：
    主      文
抗告駁回。
抗告程序費用由抗告人負擔。
    理      由
一、按不動產所有人設定抵押權後，於同一不動產上得設定地上
    權或其他權利； 但其抵押權不因此而受影響，民法第866條
    定有明文。又不動產所有人設定抵押權後，如與第三人訂立
    租賃契約而致抵押物之價金有所影響，該租賃契約對於抵押
    權人不生效力，抵押權人因屆期未受清償，聲請拍賣抵押物
    時，執行法院自可依法以無租賃狀態逕予執行（司法院院字
    第1446號解釋參照）。
二、本件相對人彰化商業銀行股份有限公司於原法院主張：抗告
    人丙○○、乙○○前為丙○○向伊借款之擔保，於民國80年
    12月13日以其共有門牌臺北市○○○路○段77號1樓暨地下層
    、同段79號地下層及臺北市○○○路○段26巷78號1樓暨地下
    層、同巷80號地下層建物及其基地（以下稱系爭房地），為
    伊設定新臺幣（下同 ）4千萬之本金最高限額抵押權（以下
    稱系爭抵押權），嗣未依約清償，經伊向原法院聲請對抗告
    人丙○○等核發支付命令確定，並據以對系爭房地聲請強制
    執行，詎抗告人丙○○、乙○○於設定抵押權後之88年6月5
    日，將前開房屋出租予抗告人陸藝企業有限公司，致該抵押
    房屋於第一次拍賣無人應買，該租賃關係顯已影響其抵押權
    ，為此聲請除去租賃權後再行拍賣等語。
三、經查，抗告人丙○○、乙○○前為擔保第三人連儀飾品有限
    公司對相對人之債務，於80年12月13日將共有之系爭房地設
    定系爭抵押權予相對人， 嗣於87年9月10日將抵押債務人變
    更為抗告人丙○○，抗告人丙○○、乙○○復於88年6月5日
    將系爭房地其中臺北市○○○路○段77號1樓暨地下層及同市
    ○○○路1段26巷78號1樓暨地下層出租予抗告人陸藝企業有
    限公司； 相對人執原法院91年度促字第45707號支付命令為
    執行名義，聲請對抗告人丙○○、乙○○及第三人甲○○為
    強制執行， 經執行法院查封系爭房地，並以底價3,200萬元
    定第一次拍賣期日，無人應買，相對人復執原法院91年度第
    45705號、第45706號支付命令為執行名義，聲請對系爭房地
    為併案強制執行，有土地及建物登記簿謄本、他項權利證明
    書、支付命令及確定證明書、公證書、拍賣公告、拍賣不動
    產筆錄等件附卷可稽。次查，本件相對人聲請強制執行所據
    為執行名義之前開91年度促字第45707號支付命令， 所命給
    付之本金為2,800萬元， 利息為2,600萬元部分自88年6月26
    日起、200萬元部分自88年4月1日起分別按年息8.84％、9.5
    9％計算之利息， 是計至第一次拍賣期日，其本金及利息已
    逾4千萬元，遠超過執行法院第一次拍賣期日所定底價3,200
    萬元，尚不包括違約金、強制執行費用，暨聲請併案執行之
    債權，足認相對人主張因租賃關係存在，致抵押物價值減少
    ，應為可採，原法院依相對人之聲請除去租賃權，即無不合
    。
四、抗告人聲明異議及抗告意旨雖以：本件租約已依法公證，依
    租約簽訂時之公證法第11條規定（即現行公證法第13條），
    具公證力及執行力，原法院除去租賃，即屬違法；又依民法
    第425條第1項規定，抗告人間之租約對拍定之受讓人仍然存
    在，原法院除去租賃有違買賣不破租賃原則；再者，依司法
    院院字第1446號解釋文義，係指抵押權屆期未受清償始有適
    用，亦即須抵押權設定之終期屆至，本件抵押權設定之終期
    尚未屆至， 相對人亦未依民法第873條規定聲請拍賣抵押物
    ，原法院自不得除去租賃權云云。
五、惟查，修正前之公證法第11條係規定公證書於一定之條件下
    具有執行力，而民法第425條第1項則係規範租賃契約對租賃
    物受讓者之效力，該二規定並未排除首開司法院院字第1446
    號解釋之適用，是租賃契約即便符合修正前公證法第11條、
    民法第425條第1項之規定，具有公證力、執行力，及對租賃
    物受讓人存在之效力，惟若係於設定抵押權後所簽訂致影響
    抵押物之拍賣價金者，執行法院仍可以無租賃狀態逕予執行
    。又首開司法院解釋所謂抵押權人屆期未受清償，係指抵押
    權所擔保之債權已屆清償期而未受清償而言。在最高限額抵
    押權定有存續期間者，祇須抵押權所擔保之債權於存續期間
    內發生，在最高限額範圍內，均為抵押權效力所及，至抵押
    權所擔保債權之清償期，則應依各個具體的債權定之，不可
    將抵押權存續期間之末日與抵押權所擔保債權之清償期混為
    一談。查系爭抵押權屬最高限額抵押權，存續期間自80年12
    月12日至130年12月11日，擔保之債務人自87年9月10日起變
    更為抗告人丙○○， 而相對人所執前開91年度促字第45707
    號支付命令債權係丙○○於87年9月14日、同年10月1日向相
    對人之借款，借款期限至88年9月14日、同年10月1日，另相
    對人聲請併案執行之91年度第45705號、第45706號支付命令
    債權則係丙○○於87年12月28日、 88年6月29日簽發之本票
    債權，到期日分別為88年12月28日、 89年6月24日，有土地
    及建物登記簿謄本、他項權利證明書、支付命令、本票、借
    據等件在卷為憑，足認相對人該等債權之清償期均在系爭抵
    押權之存續期間內，則其在最高限額範圍內，均為抵押權效
    力所及，相對人即可對抵押物行使權利，抗告人謂相對人須
    待抵押權設定之終期屆至，始有司法院院字第1446號解釋之
    適用，顯有誤解。 再民法第873條賦予抵押權人聲請拍賣抵
    押物之權利，係為保障抵押權人毋庸透過確定實體債權之程
    序，即得逕由非訟程序，取得對抵押物之執行名義，惟抵押
    權人捨此不為，而取得確定債權之終局判決或支付命令，自
    仍無礙該債權應受抵押權擔保之效力，抗告人謂相對人未依
    民法第873條規定聲請拍賣抵押物， 無首開司法院解釋之適
    用云云，亦不可採。是原裁定駁回其異議，即無不合。抗告
    論旨，仍執前詞指摘原裁定不當，聲明廢棄，不能認有理由
    。
六、據上論結，本件抗告為無理由，爰裁定如主文。
中　　華　　民　　國　　96　　年　　5 　　月　　25　　日
                    民事第十一庭
                        審判長法　官  鄭雅萍
　　　　　　　　　　　　　  　法　官　薛中興
                              法　官  詹文馨
正本係照原本作成。
本裁定非以適用法規顯有錯誤為理由，不得再抗告。
如不服本裁定，應於收受送達後10日內向本院提出再抗告狀，並
應繳納再抗告費新台幣1,000元及委任律師為代理人， 惟再抗告
須經本院之許可。
中　　華　　民　　國　　96　　年　　5 　　月　　28　　日
                              書記官  周淑靜
